臺灣新竹地方法院民事裁定
110年度消債清字第40號
聲  請  人  
即債務人    王建東  


代  理  人  蔡采薇律師（法扶）                  
上列聲請人依消費者債務清理條例聲請清算事件，本院裁定如下
：
    主  文
債務人王建東自中華民國一百一十一年三月三十一日十一時起開
始清算程序。
命司法事務官進行本件清算程序。
    理  由
一、按債務人不能清償債務或有不能清償之虞者，得依消費者債
    務清理條例（下稱消債條例）所定更生或清算程序，清理其
    債務；債務人對於金融機構負債務者，在聲請更生或清算前
    ，應向最大債權金融機構請求協商債務清償方案，或向其住
    、居所地之法院或鄉、鎮、市、區調解委員會聲請債務清理
    之調解，消債條例第3條、第151條第1項分別定有明文。此
    係採前置協商主義，是債務人於協商程序中，自應本於個人
    實際財產及收支狀況，依最大誠信原則，商討解決方案。如
    終究不能成立協商，於聲請更生或清算時，法院審酌上開條
    文所謂「不能清償或有不能清償之虞」，允宜綜衡債務人全
    部收支、信用及財產狀況，評估是否因負擔債務，而不能維
    持人性尊嚴之最基本生活條件，所陳報之各項支出，是否確
    屬必要性之支出，如曾有協商方案，其條件是否已無法兼顧
    個人生活之基本需求等情，為其判斷之準據。又法院開始清
    算程序之裁定，應載明其年、月、日、時，並即時發生效力
    。法院開始更生或清算程序後，得命司法事務官進行更生或
    清算程序，必要時得選任律師、會計師或其他適當之自然人
    或法人1人為監督人或管理人，復為同條例第83條第1項、第
    16條所明定。
二、聲請意旨略以：聲請人前有不能清償債務之情事，而積欠無
    擔保無優先債務總額新臺幣（下同）1,436,873元。聲請人
    前於民國（下同）110年10月間於本院進行債務前置調解，
    惟最大債權銀行即台新國際商業銀行股份有限公司於調解期
    日前具狀表示雙方未能達成共識（見本院卷第225頁），且
    於調解期日，債權人均未到場調解，以致前置調解未能成立
    ，當庭聲請轉清算程序。為此，爰依消債條例請求裁定准許
    清算等語。
三、經查：
㈠、聲請人主張積欠無優先權債務總額1,436,873元，於提出本件
    清算之聲請前，曾於本院進行債務前置調解，惟債權人均未
    到場調解，以致前置調解未能成立乙情，此有調解程序筆錄
    附於本院110年度司消債調字第177號案卷可稽（見調解卷第
    93頁），業經本院依職權調閱上開案卷查核屬實，堪認聲請
    人已依消債條例之規定聲請前置調解而未能成立。另依債權
    人於本案及調解時陳報之債權額，聲請人目前積欠之債務數
    額合計約3,170,231元（未計入積欠臺灣中小企業銀行之利
    息、違約金部分），此有債權人提出之陳報狀附於調解卷及
    本案卷內可參（見調解卷第109頁、本院卷第111、113、139
    、149、159、167、171頁）。是以，聲請人據以聲請清算，
    本院自應綜合聲請人目前全部收支及財產狀況，評估是否已
    不能維持符合人性尊嚴之最基本生活條件，而有「不能清償
    或不能清償之虞」等情。
㈡、關於聲請人之財產收入及支出部分：聲請人名下有現金及存
    款約7,000元（計算至其提出前置調解聲請狀之日止，見調
    解卷第11-13頁）、8筆有效保險（聲請人均非要保人），此
    有本院依職權調查聲請人之法務部高額壽險資訊連結作業、
    稅務電子閘門財產所得調件明細表、聲請人提出之財產及收
    入狀況說明書、中華民國人壽保險商業同業公會保險業通報
    作業資訊系統資料查詢結果表、中國人壽團體保險投保證明
    、新光人壽保險契約狀況一覽表及保單價值準備金/保單帳
    戶價值證明等件在卷為證（見調解卷第13頁、本院卷第13-1
    6、21-24、59、219-223頁），先予敘明。又聲請人陳報於1
    10年6月底退休，目前無業，沒有領退休金、每月領取國民
    年金4,730元、長子每月給付扶養費5,000元，此有自願職保
    被保險人投保資料表、領取上開補助存摺明細影本、訊問筆
    錄在卷可稽（見調解卷第33頁、本院卷第63-65、213頁），
    則本院暫以債務人前開每月收入9,730元（計算式：4,730元
    ＋5,000元），作為計算債務人目前償債能力之依據；另聲請
    人於本院訊問時陳述其個人每月必要支出10,000元（見本院
    卷214頁），並具狀表示因配偶領有中度身心障礙證明，聲
    請人先前有工作收入時，可勉強支應配偶扶養費，現因退休
    無工作收入，無實際支出配偶扶養費等語（見本院卷53-54
    頁）。經查，就聲請人所主張之生活支出，未逾衛生福利部
    公告臺灣省111年每月最低生活費之1.2倍，（111年每月生
    活所必需〈必要生活費用〉數額一覽表，見本院卷第227頁）
    ，則聲請人每月生活必要支出為10,000元，洵堪認定。
㈢、從而，聲請人主張無法負擔債務等語，以聲請人目前每月收
    入9,730元，扣除每月必要生活支出10,000元後並無餘額，
    而聲請人所積欠之無優先權債務總額約3,170,231元，已如
    前述，其之利息或違約金仍持續增加中，聲請人顯無能力負
    擔還款，自有不能清償債務之情事存在。本院審酌聲請人為
    40年次，現年70歲（見調解卷第35頁），已逾強制退休年齡
    ，及其積欠之債務數額、收入、財產、生活費用支出等狀況
    ，堪認聲請人之經濟狀況已有不能清償債務之情事。從而，
    聲請人處於不能清償之客觀經濟狀態，而有藉助清算制度調
    整其與債權人間之權利義務關係而重建其經濟生活之必要。
四、綜上所述，本件聲請人為一般消費者，依其收入及財產狀況
    ，確有不能清償債務之情事，且未經法院裁定開始更生程序
    或許可和解或宣告破產，本院審酌聲請人名下尚有現金及存
    款約7,000元、8筆有效保險，業如前述，可充清算財團，應
    有清算實益。此外，聲請人復查無消債條例第6條第3項、第
    8條或第82條第2項所定應駁回清算聲請之事由存在，則聲請
    人聲請清算，核屬有據，自應准許，並依首揭規定命司法事
    務官進行本件清算程序。
五、爰裁定如主文。 　　　
中    華    民    國   111    年    3     月    31    日
                        民事第二庭    法  官  鄭政宗
以上正本係照原本作成。
本件不得抗告。
中    華    民    國   111    年    3     月    31    日
                                      書記官　黃志微